臺灣板橋地方法院刑事判決　　　　　　　　　　　　九十三年度交易字第一六四號
　　公　訴　人　臺灣板橋地方法院檢察署檢察官
　　被　　　告　甲○○
???????????
右列被告因過失傷害案件，經檢察官聲請簡易判決處刑（九十二年度調偵字第一九八
號），本院認不宜以簡易判決處刑，改依通常程序審理，並判決如左：
    主  文
甲○○無罪。
    理  由
一、聲請簡易判決處刑意旨略以：被告甲○○於民國九十二年七月一日十四時三十分
    許，駕駛車牌號碼Ｔ八─六九四八號自小貨車，沿台北縣三重市○○○路○段二
    十六巷，由西往東，朝同路段三十五巷行駛，行經該路與前開二巷弄之無號誌交
    岔路口，應注意支道車暫停讓幹道車先行，依當時情形並無何不能注意情事，竟
    疏未注意，適告訴人乙○○○騎乘車號ＱＣＭ─八八九號機車沿同市○○○路○
    段由南往北直行，亦疏未注意車前狀況，在該交叉路口，二車發生碰撞，致告訴
    人乙○○○受有左側第五肋骨骨折、左眼鈍傷、左髖部拉傷等傷害。案經告訴人
    乙○○○訴由台北縣政府警察局三重分局報請台灣板橋地方法院檢察署檢察官偵
    查聲請簡易判決處刑，因認被告涉有刑法第二百八十四條第一項前段之過失傷害
    罪。
二、公訴人認被告甲○○涉有右揭過失傷害之犯行，無非以告訴人乙○○○於警詢時
    、偵查中指述車禍時其騎乘機車沿三重市○○○路○段由南往北方向行駛，行經
    三十五巷口時，被告駕駛自小貨車從其左側駛來，該貨車右側車頭撞擊告訴人機
    車左側車身後再碰撞被告貨車右側後方車身之情，及台灣省台北縣區車輛行車事
    故鑑定委員會九十二年十月二十日北鑑字第九二一三八九號函附之鑑定意見、告
    訴人之診斷證明書、交通事故調查報告表等，而認被告甲○○對於本件車禍之發
    生有過失，為其主要論據。
三、按犯罪事實應依證據認定之，無證據不得認定其犯罪事實；不能證明被告犯罪者
    ，應諭知無罪之判決；刑事訴訟法第一百五十四條第二項、第三百零一條第一項
    分別定有明文。又告訴人之告訴，係以使被告受刑事訴追為目的，是其陳述是否
    與事實相符，仍應調查其他證據以資審認，最高法院五十二年台上字第一三００
    號判例可資參照。次按，刑法上所謂「過失」，係指行為人雖非故意，但按其情
    節應注意，並能注意，而不注意者，為過失；或行為人對於構成犯罪之事實，雖
    預見其能發生而確信其不發生者，以過失論。而汽車駕駛係目前社會之通常活動
    ，為使交通順暢，政府特制定相關行車規則供用路人參考，而駕駛人亦信賴其他
    之駕駛人、行人，均會遵行相關之規定審慎用路。雖汽車駕駛人可信賴其他參與
    交通之對方亦能遵守交通規則，同時為必要之注意，謹慎採取適當之行動，而對
    於不可知之對方違規行為並無預防之義務。但若因對於違規行為所導致之危險，
    已屬可預見，且依法律、契約、習慣、法理及日常生活經驗等，在不超越社會相
    當性之範圍應有注意之義務者，仍有以一定之行為避免結果發生之義務，反之，
    若他人之違規事實雖極明顯，但因無充足之時間可採取適當之措施以避免發生交
    通事故之結果時，即難認其對交通事故之發生具有過失，令負過失之刑責。
四、訊據被告甲○○固坦承於右揭時、地駕車與告訴人乙○○○所騎乘機車發生車禍
    ，致告訴人受傷之事實不諱，但堅決否認被訴過失傷害之犯行，辯稱：車禍時伊
    駕駛的貨車車頭已駛進永安北路二段三十五巷內，並沒有支道車未讓幹道車先行
    之情形，且當時是告訴人騎乘機車撞伊貨車左邊，車禍後伊貨車車頭也沒有任何
    損害，告訴人所講車禍前之行車方向不正確，本件車禍伊並無過失等語。經查：
（一）被告於九十二年七月一日十四時三十分許，駕駛車牌號碼Ｔ八─六九四八號自
      小貨車，沿台北縣三重市○○○路○段二十六巷由西往東，朝永安北路二段三
      十五巷方向直行，行經永安北路二段與前開二巷（即二十六巷、三十五巷）之
      無號誌交岔路口時，在靠近永安北路二段三十五巷口附近與告訴人乙○○○騎
      乘車號ＱＣＭ─八八九號機車發生碰撞，致告訴人乙○○○人車倒地，並受有
      左側第五肋骨骨折、左眼鈍傷、左髖部拉傷之事實，業據被告甲○○於警詢時
      及偵審中坦承不諱，核與告訴人指訴車禍受傷之情節大致相符，並有診斷證明
      書、道路交通事故調查報告表、道路交通事故現場圖（含草圖）、台北縣政府
      警察局三重分局道路交通補充資料表各一紙，及肇事現場相片十二幀在卷可稽
      ，堪信屬實。
（二）查告訴人於警詢時指稱：車禍時伊騎乘機車沿永安路二段南向北方向行駛，至
      同路段三十五巷口時，伊在大約十公尺處有看見一部自小貨車從伊左側（即永
      安北路二十六巷）快速向伊行駛過來，是該貨車右側車頭先撞擊伊機車左側車
      身後，再碰撞該貨車右側後方車身等語（見九十二年度核退字第七一一六號卷
      第五頁背面）。然就車禍前是否看見被告貨車部分，告訴人於偵查中則證稱：
      車禍前伊騎車經過巷口，沒有見到對方（即被告）的車子，伊想直走就被撞，
      被告車子是從左邊來的等語（見九十二年度偵字第一六六五六號卷第四頁）；
      嗣告訴人於偵查中又稱：被告不知從哪裡出來等語（見前開偵查卷第四頁）。
      且就被告貨車與告訴人機車碰撞部位一節，告訴人於偵查中證稱：伊機車前面
      和中間被撞，伊不知被告貨車何部位撞到機車，是伊機車左前側被撞到，如何
      被撞到，伊不知道等語（見前開偵查卷第四頁背面）。觀諸告訴人上開指述前
      後不一，足認就車禍前是否有看見被告貨車及二車碰撞部位等項，告訴人於警
      詢、偵查中前後指證情節尚有瑕疵，是其上開陳述之真實性，已值懷疑。再者
      ，被告於警詢時及偵審中迭次供述：車禍時伊突然聽到撞擊聲，當時伊貨車車
      頭已進入三十五巷內，貨車車尾在外，伊就下車看到告訴人騎乘機車倒在路口
      中附近，並發現貨車左後輪上的箱子有刮痕凹陷等語，而被告供述其駕駛貨車
      車損情形，與上開道路交通補充資料表、車損照片分別載明或顯示車禍後被告
      貨車左後輪上方車箱（框）有凹陷等情，核屬相符；且證人即本案車禍處理警
      員陳俊良於本院調查時亦結證稱：伊去現場處理時有問被告車禍撞擊點，被告
      說是貨車左側，所以伊就貨車左側部分拍照，而被告貨車其他部位伊也有查看
      ，但是並沒有很明顯的撞擊痕跡等語（見本院九十三年度交簡字第四十八號卷
      九十三年六月二十三日訊問筆錄）。此外，即無其他事證顯示車禍時被告貨車
      除後輪上方車箱（框）外之其他部位有何明顯撞擊痕跡，則被告辯解本案車禍
      時其駕駛之自小貨車左後輪上方車箱（框）凹陷受損一節，堪以採信。
（三）另就本案車禍時告訴人機車之行車方向而論，告訴人於警詢時雖指述其係騎乘
      機車沿永安路二段南向北方向行駛，並在同路段三十五巷口時，遭被告貨車右
      側車頭撞擊機車左側等情。倘若告訴人上開指述行車方向及撞擊情形均屬實，
      則告訴人機車係自被告貨車右側駛來，衡情被告貨車車頭撞擊告訴人機車左側
      倒地後，貨車直接輾過倒地後之機車或告訴人的可能性甚高，然觀之車禍現場
      照片（見九十二年核退字第七一一六號偵查卷第十九頁）所示，車禍後被告貨
      車卻係停放在告訴人機車（倒地）之上方，而本案車禍後被告貨車車頭並無明
      顯撞擊痕跡，俱如前述，且告訴人亦未曾指述遭被告貨車輾傷，其機車左側車
      身僅倒地受有擦地痕，並無任何遭車撞擊痕跡之情，復參酌告訴人於偵查中一
      度改稱不知被告貨車何部位撞到伊機車等語（見九十二年度偵字第一六五六號
      偵查卷第四頁背面），可知告訴人指稱車禍時其係騎乘機車沿永安路二段南向
      北方向行駛，並在同路段三十五巷口時，遭被告貨車右側車頭撞擊等節，尚難
      遽信。復就車禍後告訴人機車倒地情形而論，據告訴人於警詢時、偵查中均證
      稱其車禍當時車速每小時不超過二十公里，且被告於偵查中供述車禍時伊貨車
      已快停下來等語，則本案車禍時告訴人機車以不及二十公里之速度，若確由永
      安路二段南向北方向行駛（即由被告貨車右側方向駛來）並在上開交岔路口遭
      被告貨車車頭撞及，依照雙方當時車速不快、撞擊力道不大等情研判，則告訴
      人機車遭被告貨車撞擊後，不致於大幅度翻轉成與告訴人指述之行車方向相反
      （即告訴人機車車頭朝南）。再徵之車禍後告訴人機車前檔破損、左側車身有
      擦地痕，而被告貨車左後輪上方車箱（框）凹陷之受損情形，及車禍後告訴人
      機車之倒地位置、方向，堪認被告供述車禍時告訴人係騎乘機車沿永安路二段
      北向南方向行駛，並在同路段三十五巷口撞及被告貨車左側一節，應可採信。
（四）末查，本案車禍時告訴人係騎乘機車沿永安北路二段北向南方向行駛，並在同
      路段三十五巷口撞及被告貨車左側，已見前述，而觀之上開現場照片、道路交
      通補充資料表及告訴人診斷證明書所示，告訴人機車倒地位置係車頭朝向南方
      倒在永安路二段與同路段二十六巷、三十五巷之交岔路口靠近三十五巷巷口處
      ，機車左側車身有擦地痕，及告訴人受有左側第五肋骨骨折、左眼鈍傷、左髖
      部拉傷等情，顯見車禍時告訴人騎乘機車逆向行駛永安北路二段（即北往南）
      ，在肇事之交岔路口靠近三十五巷巷口處撞擊，車身已越過交岔路口中心處、
      車頭部位已駛入三十五巷內之被告貨車左後輪上方車箱（框）而肇事，致告訴
      人及其所騎乘機車向左倒地，造成機車左側車身有擦地痕，告訴人受有左側第
      五肋骨骨折、左眼鈍傷、左髖部拉傷等傷害。雖被告駕駛貨車行經上開無號誌
      之交岔路口時，其係支線道車應暫停讓幹線道即永安北路二段之車輛先行；然
      而，當被告貨車車身已通過肇事之交岔路口中心處、車頭部位並已駛入交岔路
      口對向之三十五巷內，被告即無讓幹線道即永安北路二段之車輛先行之義務或
      可能，此時因告訴人逆向行駛永安北路二段並撞擊被告貨車左後側而肇事，造
      成所駕駛貨車車頭已駛入三十五巷內之被告閃避不及，則被告顯無充足之時間
      可採取適當之措施以避免發生本次交通事故，自難認其對本案車禍之發生具有
      過失，令負過失之刑責。
（五）至台灣省台北縣區車輛行車事故鑑定委員會九十二年十月二十日北鑑字第九二
      一三八九號函附鑑定意見書及台灣省車輛行車事故覆議鑑定委員會九十三年二
      月二十日府覆議字第九二一一一五三四號函附覆議意見，均以告訴人於警詢時
      之指述為其論據，而認被告支線道車未暫停讓幹線道車先行為肇事主因。然告
      訴人於警詢時指稱車禍時其係騎乘機車沿永安路二段南向北方向行駛，並在同
      路段三十五巷口時，遭被告貨車右側車頭撞擊等節，因與客觀事實不符，告訴
      人指述車禍時之行車方向及遭被告貨車撞擊等節尚難採信，俱如前述；上開鑑
      定意見及覆議意見僅以告訴人警詢之指述為依據，漏未考量車禍時告訴人逆向
      行駛永安北路二段並撞擊被告貨車左後側而肇事，造成所駕駛貨車車頭已駛入
      三十五巷內之被告閃避不及等節，即認被告有支線道車未暫停讓幹道車先行之
      肇事原因，容有未洽，自難據為被告不利之認定，併予敘明。
五、綜上所述，本件車禍係被告貨車車頭部位已駛入永安北路二段三十五巷內，因告
    訴人逆向違規行駛，造成車身已通過交岔路口中心線、車頭已駛入三十五巷內之
    被告閃避不及，致告訴人機車撞擊被告貨車左後輪上方車箱（框），而釀此車禍
    意外之事，並非被告違反行車注意義務，因過失行為肇事所致，洵堪認定。此外
    ，復查無其他積極證據，足資證明被告涉有任何過失之犯行，不能證明被告犯罪
    ，爰依首開法條規定及判例意旨，諭知被告無罪之判決。
據上論斷，應依刑事訴訟法第四百五十二條、第三百零一條第一項，判決如主文。
本件經檢察官張云綺到庭執行職務。
中　　　華　　　民　　　國　　九十三　　年　　　十　　　月　　 十五 　　日
                              臺灣板橋地方法院交通法庭
                                  審判長法  官  鄭水銓
                                        法  官  廖怡貞
                                        法  官  楊志雄
右正本證明與原本無異
如不服本判決應於送達後十日內向本院提出上訴狀
                                        書記官  胡勤義
中　　　華　　　民　　　國　　九十三　　年　　　十　　　月　　十五　　日
